臺灣臺中地方法院刑事判決　　　　　　　　　　　　九十三年度訴字第一四三號
　　公　訴　人　臺灣臺中地方法院檢察署檢察官
　　被　　　告　丁○○
右列被告因偽造文書等案件，經檢察官提起公訴（九十二年度偵字第五二七六號、九
十三年度偵字第四四九五號），被告於準備程序中就被訴事實為有罪之陳述，經詢問
公訴人及被告之意見後，本院合議庭裁定由受命法官獨任進行簡式審判程序，茲判決
如左：
    主  文
丁○○共同行使偽造私文書，處有期徒刑伍月，如易科罰金，以參佰元折算壹日。偽
造之「乙○○」印章壹枚、中華電信市內電話（○二）00000000號業務申請
書新用戶簽章欄內偽造之「乙○○」印文壹枚，均沒收。
    事  實
一、張榮啟因缺錢花用，得知真實姓名年籍不詳之「陳姓」成年男子願以每支電話門
    號新台幣（下同）一千元之價格收購，繼而：
（一）丁○○與該陳姓男子竟基於行使偽造私文書之犯意聯絡，於九十一年六月十三
      日前某日，未經乙○○之同意，委託不知情之人偽刻乙○○之印章，並於九十
      一年六月十三日，由丁○○持陳姓男子交付之乙○○身分證影本，偽蓋前開偽
      刻之「乙○○」印文一枚於中華電信市內電話業務申請書之新用戶簽章欄內，
      偽造該申請書之私文書，持以向中華電信股份有限公司臺北東區營運處（下稱
      中華電信公司）申請將原為丁○○之母親張冬梅所申請租用之（○二）000
      00000號市內電話，過戶乙○○名下，足以生損害於乙○○權益及中華電
      信公司對於申請用戶管理之正確性（以上為本署九十二年度偵字第五二七六號
      案）。
（二）嗣丁○○雖預見一般人收購他人申辦之行動電話門號使用常與財產犯罪密切相
      關，且取得他人行動電話門號之目的往往在於掩飾犯行不易遭人追查，又對於
      提供行動電話門號雖無引發他人萌生犯罪之確信，但仍以縱若有人持以犯罪亦
      無違反其本意之幫助犯意，且基於概括犯意，自九十一年六月十三日起，陸續
      將其所申辦之門號（○二）00000000號（冒用乙○○之名義辦理過戶
      後，已如前述）、（○二）00000000號、（○二）00000000
      號等四十多支電話，以每支一千元之代價賣予前開所述之陳姓男子。陳姓男子
      與自稱「鄭主任」、「高科長」、「陳天德會長」、「林副理」之不詳姓名成
      年男子共同意圖為自己不法之所有，乃分別於下列時地行詐騙之犯行：
  １、於九十一年八月二十日以不詳之電話傳輸簡訊至丙○○所使用之000000
      0000號行動電話，其內容為「建勝資訊科技週年慶通訊好禮，恭喜本電話
      用戶為五獎現金八萬元得主，速洽客服新登記確認，免付費專線000000
      0000，詳情查閱聯合報」云云。丙○○去電接洽，對方即向丙○○詐稱需
      先繳一萬六千元之稅金。丙○○不疑，即至臺北市第九信用合作社松山分社所
      設置之自動提款機前依對方指示操作按鍵，結果發現其帳戶因此匯出十七萬八
      千七百二十七元，且沒有所謂獎金六萬四千元入帳。丙○○經以電話向對方聯
      絡，自稱鄭主任者（使用○二─00000000號電話，丁○○所申請）告
      稱必須參加香港公司臨時會員才可取得獎金，且前述之扣款才會全數退還，欲
      成為會員需繳交十二萬元。丙○○即於同年八月二十一日匯九萬元、三萬元入
      彰化社頭湳雅郵局帳號00000000000000之劉柄寬帳戶。同年八
      月二十三日，丙○○打（○二）00000000號（丁○○所申請）電話與
      自稱高科長聯繫，高科長佯稱：如願繳交彩金權益金及佣金等手續費，就可取
      得第一期彩金一千一百五十八萬元，屆時連同先前第五獎獎金六萬四千元、存
      摺扣款十七萬八千七百二十七元，即可匯入丙○○之帳戶云云。並要丙○○打
      0000000000號電話與「陳天德會長」聯絡。「陳天德會長」於電話
      中表示，為免匯款集中被政府徵稅，需要將匯款分散至所指定之帳戶。丙○○
      於是於八月二十三日匯三萬元入彰化社頭湳雅郵局帳號0000000000
      0000之劉柄寬帳戶；匯三十萬元入誠泰銀行中港分行帳號0000000
      00000之林寶琦帳戶；匯四十五萬元入誠泰銀行中壢分行帳號00000
      0000000之鍾盈榛帳戶；匯四十萬八千元入誠泰銀行中壢分行帳號00
      0000000000之張育瑞帳戶。八月二十六日匯三十萬元入誠泰銀行中
      壢分行帳號000000000000之游文科帳戶。共計五筆一百四十八萬
      八千元。嗣再與「陳會長」聯絡，惟該公司總務自稱葉宗勳者表示如欲成為正
      式會員尚須補足四十八萬元，丙○○為想取得該得的款項，乃又於八月二十六
      日匯四十八萬元入彰化府前郵局帳號00000000000000之葉宗勳
      帳戶。惟始終沒有任何彩金或款項匯入丙○○之帳戶，八月二十七日自稱係該
      公司「林副理」者於電話中（使用○二─00000000號電話）表示，第
      二期彩金開始兌領，只要先付第二期權益金港幣八十萬元，即可先獲得先前第
      一期彩金一千一百五十八萬元。丙○○遂依指示將所謂第二期權益金於八月二
      十七日匯一百萬元入誠泰銀行中壢分行帳號000000000000之田文
      平帳戶。八月二十七日匯九十萬元入誠泰銀行大里分行帳號00000000
      0000之蔡林全帳戶。匯完後，仍未收到任何獎金或彩金，該公司要丙○○
      再匯第二期彩金之佣金二百二十萬元，並表示匯完後馬上可取得第二期彩金。
      因丙○○已無錢可匯，經再與該公司聯絡數次，彼等均互推或稱當事人不在，
      要丙○○靜待通知，迨至九十一年九月二十日，丙○○均未獲通知，始知受騙
      （以上為本署九十二年度偵字第五二七六號案）。
  ２、另於九十一年十月二十三日十二時二十三分許，甲○○接獲「鼎峰資訊科技周
      年慶通訊好禮，恭喜本手機用戶為五獎現金八萬元得主，速洽客服部0000
      000000確認．．．獎項得主不用支付費用」云云之簡訊，甲○○前前後
      後另撥打0000000000客服部、0000000000放款部、00
      00000000（丁○○所申請）彩票部、0000000000王會長、
      0000000000金融資訊部與對方確認及聯絡，甲○○即陷入對方所設
      之陷阱中，陸續依對方指示操作提款機，結果於同日十六時一分匯三萬一千九
      百四十元入板信商業銀行樹林分行00000000000000000號黃
      翠英之帳戶。再於同日十六時十四分許匯六千七百六十元入上述帳戶。又於同
      日十七時八分許，匯七千四百五十三元入上述帳戶。於同月二十四日十二時十
      五分許，匯二萬元入臺中市○○路六十號大隆郵局000000000000
      00號李廷芳之帳戶、同日十三時四十三分許，匯六萬元入上述李廷芳之帳戶
      、於同月二十五日十一時五十九分許，匯十一萬元入上述李廷芳之帳戶、於同
      月二十九日十四時四分許，匯十萬元入上述李廷芳之帳戶、於十一月四日十三
      時五十六分許，匯十萬元入桃園蘆竹鄉南崁郵局0000000000000
      0號葉文龍之帳戶，以上共匯四十二萬六千二百五十二元後，甲○○始知受騙
      。
三、案經法務部調查局航業海員調查處移送及臺北縣警察局樹林分局報告臺灣臺中地
    方法院檢察署檢察官偵查起訴。
    理  由
一、右揭犯罪事實，業據被告於警詢、偵查、本院準備及簡式審理時坦承不諱，其稱
    ：他因經濟狀況不佳，缺錢花用，陳姓男子告訴他可以申辦電話，以一支一千元
    的價格收購，他陸續申請了四十多支電話賣給陳姓男子等語（見本院卷第六六頁
    ），經查：
（一）系爭門號（○二）00000000號乃被告利用不知情之他人偽刻「乙○○
      」之印章，持之以向中華電話公司辦理過戶，並在中華電信市內電話業務申請
      書之新用戶簽章欄內，偽蓋「乙○○」之印文以偽造該申請書之私文書，持以
      向中華電信股份有限公司臺北東區營運處辦理市內電話過戶之申請一情，有中
      華電信股份有限公司臺北東區營運處服務中心九十三年五月二十五日東服三字
      第三四五號函所附（○二）00000000號申請書、複核單各一紙在卷足
      憑（見九十二年度偵字第五二七六號偵查卷第九五、九六頁）。另（○二）0
      0000000號市內電話則為被告向中華電信公司所申請等情，則有中華電
      信股份有限公司臺灣北區電公司臺北北區營運區九十三年五月十四日北北服
      93006查1001號函文所附申請客戶資料一份附卷可佐（見前開偵查卷第九二、
      九三頁）。本件被害人丙○○撥打被告所提供之市內電話予詐欺集團成員，受
      詐騙後，乃先後匯款共計四百十六萬六千七百二十七元予陳姓男子等人所組詐
      欺集團指定之帳戶內，另被害人甲○○撥打被告所提供之市內電話予詐欺集團
      成員，受詐騙後，乃先後匯款四十二萬六千二百五十二元予陳姓男子等人所組
      詐欺集團指定之帳戶內之事實，除據被害人丙○○、甲○○於警詢、本院中指
      述甚詳（見前開偵查卷第一四二至一四四頁，九十三年度偵字第四四九五號偵
      查卷第一六八至一七○頁，前開被害人於審判外之陳述，經被告及檢察官於本
      院審判程序同意作為證據，本院審酌該等陳述作成時之情況認為適當，核與刑
      事訴訟法第一百五十九條之五之規定相符，故採為認定本案犯罪事實之證據）
      ，亦有丙○○匯款之臺北市第九信用合作社跨行匯款回條八紙、甲○○轉帳匯
      款之自動櫃員機儲戶交易明細表二紙、誠泰銀行自動櫃員機明細表一紙、郵政
      國內匯款執據五紙附卷可佐（見前開偵查卷第一七一至一七六頁、九十一年度
      警聲搜字第一九七二號卷第七三、七四頁），是以該陳姓男子與自稱「鄭主任
      」、「高科長」、「陳天德會長」、「林副理」等不法詐欺集團成員確有以被
      告所申請之市內電話門號為詐欺取財犯行供作被害人匯款往來之用無訛。
（二）按刑法上之故意，分為直接故意（確定故意）與間接故意（不確定故意），「
      行為人對於構成犯罪之事實，明知並有意使其發生者」為直接故意；又「行為
      人對於構成犯罪之事實，預見其發生而其發生並不違背其本意者」為間接故意
      ，刑法第十三條第一項、第二項定有明文。茲衡諸常情，今日一般人至電信公
      司申辦門號使用，係極為方便容易且迅速之事，且近年來以假貸款真詐財之犯
      罪類型層出不窮，該等犯罪，多數均係利用他人之電話門號作為詐欺所得財物
      之出入帳戶，業經媒體廣為披載，是依一般人通常之知識、智能及經驗，均已
      詳知向陌生人購買、承租或其他方法取得門號者，係利用他人之電話門號以逃
      避追查，則被告係成年且有智識之人，且其已供承出賣市內電話門號予姓名年
      籍均不詳之人，係藉以獲取報酬，則對他人利用其所提供之門號行詐財之犯行
      ，亦應知之甚詳，自難諉稱不知，是以，被告仍提供其所有上開及另申請之市
      內電話門號四十餘支予陳姓男子等不法詐欺集團成員，堪認被告亦有容任或允
      許將其所有之市內電話門號作為詐欺取財之聯絡通訊使用，準此，被告顯有幫
      助詐欺取財之不確定故意存在，應堪認定。
（三）再按刑法上之幫助犯，係指以幫助之意思，對於正犯資以助力，而未參與實施
      犯罪之行為者而言。查被告將其所有之系爭市內電話門號帳戶提供予陳姓男子
      等不法詐欺集團成員作為詐欺取財之聯絡工具，乃係基於幫助陳姓男子等不法
      詐欺集團成員行詐欺取財之不確定故意，而被告提供系爭市內電話門號予該等
      詐欺集團成員之行為，屬詐欺取財構成要件以外之行為，則被告應屬以幫助之
      意思，參與詐欺取財構成要件以外之行為，應以詐欺取財之幫助犯論。
（四）綜上所述，被告上開就行使偽造私文書及幫助詐欺取財之犯行所為之自白，均
      與事證相符，自可採信。準此，本件事證明確，被告右揭犯行，堪予認定。
二、第按：
（一）被告丁○○偽刻乙○○之印章一枚，並持陳姓男子交付之乙○○身分證影本，
      偽蓋前開偽刻之「乙○○」印文一枚於中華電信市內電話（○二）00000
      000號業務申請書之新用戶簽章欄內，偽造該申請書之私文書，持以向中華
      電信公司申請號市內電話過戶，所為係犯，則係犯刑法第二百十六條、第二百
      十條之行使偽造私文書罪。被告偽刻「乙○○」之印章，並偽蓋「乙○○」印
      文之行為乃偽造私文書之階段行為，偽造私文書後又持以行使，其偽造私文書
      之低度行為復為行使偽造私文書之高度行為所吸收，均不另論罪。被告丁○○
      與陳姓男子間，就行使偽造私文書之犯行，有犯意聯絡及行為之分擔，為共同
      正犯。
（二）次第：
  １、陳姓男子與自稱「鄭主任」、「高科長」、「陳天德會長」、「林副理」之不
      詳姓名成年男子所組成之詐欺犯罪集團，以手機傳送簡訊之方式，佯稱被害人
      丙○○、甲○○中獎，使丙○○、甲○○陷於錯誤，而依渠等利用被告所提供
      之市內電話門號聯絡並遵其指示分別陸續匯款總計各達四百十六萬六千七百二
      十七元、四十二萬六千二百五十二元計萬元至指定帳戶內，是前開陳姓男子與
      自稱「鄭主任」、「高科長」、「陳天德會長」、「林副理」之不詳姓名成年
      男子所為，係連續犯刑法第三百三十九條第一項之詐欺取財罪罪。又陳姓男子
      與自稱「鄭主任」、「高科長」、「陳天德會長」、「林副理」之不詳姓名成
      年男子，就詐欺取財犯行，有犯意聯絡及行為分擔，為共同正犯。
　２、被告基於幫助陳姓男子與自稱「鄭主任」、「高科長」、「陳天德會長」、「
      林副理」之不詳姓名成年男子所組成之詐欺犯罪集團不法詐欺集團成員向他人
      詐欺取財之不確定故意，將向中華電信股份有限公司所申請使用上開市內電話
      出售供聯絡詐財之用，核其所為，係犯幫助犯刑法第三百三十九條第一項之共
      同連續詐欺取財罪。
  ３、被告丁○○先後多次幫助詐欺取財之犯行，時間緊接，方法相同，觸犯構成要
      件相同之罪，顯係基於概括犯意為之，為連續犯，依刑法第五十六條之規定，
      論以一罪，並依法加重其刑。
　４、被告丁○○係以幫助陳姓男子等詐欺集團成員犯罪之意思而參與，所為均核係
　　　刑法第三百三十九條第一項之幫助犯，爰依正犯之刑減輕，並依法先加後減之
　　　。
（三）被告所犯前開行使偽造私文書與連續幫助詐欺取財二罪之間，有方法、目的之
      牽連關係，依刑法第五十五條後段之規定，應一重之行使偽造私文書罪處斷。
（四）爰審酌被告得以知悉所提供之市內電話門號將有可能遭人供做詐欺取財之工具
      ，竟任將其所申請高達四十多支之市內電話交付予不法份子使用，非惟幫助詐
      騙者遂行詐財目的，同時使詐財者得以隱匿其真實身分，降低遭查獲之風險，
      助長犯罪之猖獗，破壞社會秩序甚鉅，且明知未得乙○○之同意，竟持偽刻之
      「乙○○」予以偽蓋，以偽造市內電話過戶申請書，已生損害於乙○○權益及
      中華電信公司對於申請用戶管理之正確性，兼考量被害人丙○○、甲○○分別
      因遭詐騙之款項分別高達四百十六萬六千七百二十七元、四十二萬六千二百五
      十二元，幸被告犯後坦承犯行，態度良好，並與被害人丙○○達成和解，有和
      解書一紙在卷可參（見本院卷第八十頁）等一切情狀，量處如主文所示之刑，
      並諭知易科罰金之折算標準。
（五）另偽刻「乙○○」之印章一枚，雖未扣案，但不能證明業已滅失，應與中華電
      信市內電話（○二）00000000號業務申請書之新用戶簽章欄內，偽蓋
      之「乙○○」印文一枚，併依刑法第二百十九條之規定，為沒收之宣告。
據上論斷，應依刑事訴訟法第二百七十三條之一第一項、第二百九十九條第一項前段
，刑法第二十八條、第二百十六條、第二百十條、第三百三十九條第一項、第五十五
條後段、第四十一條第一項前段、第二百十九條，罰金罰鍰提高標準條例第一條前段
、第二條，判決如主文。
中　　　華　　　民　　　國　　　九十三　　年　　八　　月　　　三十一　　日
                                臺灣臺中地方法院刑事第十二庭
                                        法  官
右正本證明與原本無異。
如不服本判決，應於送達後十日內向本院提出上訴狀（須附繕本），上訴於臺灣高等
法院臺中分院。
                                        書記官
中      華      民      國      九十三      年     八    月    三十一   日
附錄論罪科刑法條
中華民國刑法第二百一十六條
 (行使偽造變造或登載不實之文書罪)
行使第二百十條至第二百十五條之文書者，依偽造、變造文書或登載不實
事項或使登載不實事項之規定處斷。
中華民國刑法第二百一十條
 (偽造變造私文書罪)
偽造、變造私文書，足以生損害於公眾或他人者，處五年以下有期徒刑。
中華民國刑法第三百三十九條
 (普通詐欺罪)
意圖為自己或第三人不法之所有，以詐術使人將本人或第三人之物交付者
，處五年以下有期徒刑、拘役或科或併科一千元以下罰金。
以前項方法得財產上不法之利益或使第三人得之者，亦同。
前二項之未遂犯罰之。
